【裁判字號】    99,司財管,44
【裁判日期】    990803
【裁判案由】    指定遺產管理人
【裁判全文】
臺灣臺中地方法院民事裁定            99年度司財管字第44號
聲  請  人  丙○○
代  理  人  廖健智律師
受  選任人  吳聰億律師
上列聲請人聲請為被繼承人甲○○選任遺產管理人事件，本院裁
定如下：
    主      文
選任吳聰億律師為被繼承人甲○○之遺產管理人。
聲請程序費用由被繼承人甲○○之遺產負擔。
    理      由
一、按繼承開始時，繼承人有無不明，而無親屬會議或親屬會議
    未於1個月內選定遺產管理人者，利害關係人得聲請法院選
    任遺產管理人，民法第1178條第2項定有明文。又大陸地區
    人民繼承臺灣地區人民之遺產，應於繼承開始起3年內以書
    面向被繼承人住所地之法院為繼承之表示，逾期視為拋棄其
    繼承權，臺灣地區與大陸地區人民關係條例第66條第1項亦
    明文規定。次按遺產管理人之設，旨在管理保存及清算遺產
    ，以免遺產散失，是以遺產管理人具有相當之公益色彩；另
    選任遺產管理人，除慮及管理遺產之公平性外，尚須考慮其
    適切性，亦即可對其遺產、遺債之情形瞭解較深，或具法律
    、會計等專業能力，復與遺債債權人無利害共同關係而得忠
    誠處理者，優先選任為宜；又法院選任之遺產管理人，除係
    律師依律師法第22條規定，非經釋明有正當理由，不得辭任
    外，得不接受法院所命職務（最高法院88年度台上字第354
    號判決，關於選任特別代理人所揭示之法律見解，可資參照
    ）。
二、本件聲請意旨略以：被繼承人甲○○（女、民國8年2月12日
    生、身分證統一編號：Ｚ000000000號、生前最後住所：臺中
    縣豐原市○○路100弄450巷23號）與聲請人同為臺中縣和平
    鄉○○○段137-43地號、137-44地號、144-3地號、148 地
    號、149-1地號、154-1地號等6筆土地之共有人，現聲請人
    擬為前揭土地共有物之分割，而被繼承人卻已於94年2月28
    日在中國大陸地區亡故，且其子盧懷友係大陸地區人民，亦
    未依臺灣地區與大陸地區人民關係條例第66條第1項規定在
    法定期間內向被繼承人住所地法院即鈞院為繼承之表示，依
    法即視為拋棄繼承權，又被繼承人是否仍有應繼承之人不明
    ，且其親屬會議亦未於法定期間內選定遺產管理人，致聲請
    人無法對被繼承人之財產主張權利，聲請人為前揭土地之共
    有人，基於利害關係人地位，爰依法聲請為被繼承人選任遺
    產管理人等語，並提出戶籍謄本、土地登記第二類謄本、財
    產歸屬資料清單、經財團法人海峽交流基金會認證之親屬關
    係公證書、繼承系統表等為證。
三、本院查：聲請人主張其與被繼承人同為前揭6筆土地之共有
    人，且被繼承人死亡後，其是否仍有應繼承之人不明，而其
    親屬會議未於法定期間內選定遺產管理人等事實，此有聲請
    人提出前揭書證在卷可證，復據關係人乙○○於本院99年7
    月30日訊問時到庭陳述明確，自堪信為真實，從而聲請人聲
    請選任被繼承人之遺產管理人，揆諸前揭法條規定，為有理
    由，應予准許。又聲請人與被繼承人均為前揭土地之共有人
    ，自不宜由聲請人擔任被繼承人之遺產管理人。另本院依職
    權函請社團法人臺中律師公會推薦有意願擔任本件遺產管理
    人之人選，經該公會推薦由吳聰億律師擔任本案遺產管理人
    ，此有該律師公會99年4月14日中律賢三字第99167號函暨所
    附該律師基本資料表1件附卷可稽，而吳律師為執業律師，
    非但具有專業知識及能力，且與被繼承人所遺遺產間無利害
    關係，若由其擔任本事件之遺產管理人，定能秉持其專業倫
    理擔當此具公益性質之職務，並順利達成管理保存及清算遺
    產之任務。執此，本院認為由其擔任被繼承人之遺產管理人
    ，應屬妥適，爰選任之。
四、依非訟事件法第157條，裁定如主文。
中    華    民    國    99    年    8     月    3     日
                  家事法庭  司法事務官  蔡伊萍
以上為正本係照原本作成。
如對本裁定抗告，須於裁定送達後10日之不變期間內，向本院提
出抗告狀。
中    華    民    國    99    年    8     月    4     日
                                書記官  曾惠雅

司法院資訊處製作；財團法人民間司法改革基金會備份。
